臺灣彰化地方法院北斗簡易庭民事判決
110年度斗簡字第297號
原      告  雷美桂
被      告  蕭明芳
上列當事人間請求給付合會金事件，本院於民國110年11月16日
言詞辯論終結，判決如下：
    主      文
被告應給付原告新臺幣伍拾萬伍仟元，及自民國一一○年九月三
十日起至清償日止，按週年利率百分之五計算之利息。
原告其餘之訴駁回。
訴訟費用新臺幣伍仟伍佰壹拾元，其中新臺幣伍仟肆佰伍拾陸元
由被告負擔，餘由原告負擔。
本判決第一項得假執行；但被告如以新臺幣伍拾萬伍仟元為原告
預供擔保，得免為假執行。
    事實及理由
一、按訴狀送達後，原告不得將原訴變更或追加他訴，但請求之
    基礎事實同一、擴張或減縮應受判決事項之聲明者，不在此
    限，民事訴訟法第255條第1項第2款、第3款定有明文。此規
    定於簡易訴訟程序仍適用之，此參同法第436條第2項規定自
    明。經查，本件利息部分，原告原起訴聲明請求被告按週年
    利率10%計算。嗣於本院民國110年11月16日言詞辯論期日，
    更正聲明為按週年利率5%計算。核原告所為訴之變更，係本
    於同一合會契約基礎事實、減縮應受判決之請求，合於前揭
    規定，自應予准許。
二、原告主張：
(一)甲會：被告參加原告所召集，會員連同會首25人之甲會合會
    ，甲會每期會款新臺幣（下同）1萬元，每月28日開標，會
    期自107年12月28日起至109年12月28日止，詎被告積欠109
    年12月該期會款未給付，原告請求被告給付109年12月份之
    會款1萬元。
(二)乙會：
　1.被告參加原告所召集，會員連同會首29人之乙會合會，乙會
    每期會款2萬元，每月25日開標，會期自109年8月25日起至1
    11年12月25日止。　
　2.被告於109年9月以3,800元標得乙會，僅給付會款至109年11
    月，自109年12月份起迄至會期結束即111年12月25日共計25
    期共50萬元被告均未給付，被告應給付會款50萬元。
(三)原告請求被告給付所積欠甲、乙合會會款：被告積欠原告甲
    會109年12月份之會款1萬元、乙會25期會款50萬元，合計51
    萬元，屢經催討，均置之不理，原告請求被告給付上開會款
    51萬元。
(四)原告沒有倒會，是停標，沒標到的會員還是要繳錢，死會的
    本來就是要給活會的，原告就只剩這二個會。
(五)爰依合會契約法律關係提起本件訴訟。並聲明：被告應給付
    原告51萬元，及自起訴狀繕本送達翌日起至清償日止，按年
    息5%計算之利息。
三、被告則以：原告的會已經停標了，但被告只拿到30幾萬元，
    且原告要拿被告的錢去貼別的會，所以被告不同意再拿錢給
    原告；而且原告叫很多不同會的人來找被告，但被告只同意
    把會錢給相同合會的人。並聲明：原告之訴駁回。
四、本院之判斷：
(一)原告主張被告參加原告所召集之甲、乙合會之事實，業據其
    提出互助會簿，且為被告所不爭執，應堪信為真實，惟原告
    主張被告應給付所積欠之合會金，則為被告所否認，並以前
    詞置辯。
(二)按，會員應於每期標會後三日內交付會款；會首應於前項期
    限內，代得標會員收取會款，連同自己之會款於期滿之翌日
    前交得標會員。逾期未收取之會款，會首應代為給付；會首
    依第二項規定代為給付後，得請求未給付之會員附加利息償
    還之，民法第709條之7第1項、第2項、第4項定有明文。茲
    就被告請求有無理由，分述如下：
　1.甲會部分：被告為甲會死會會員，則於每期標會後即有依上
    開規定交付會款予會首之義務，而被告並未依給付，此亦為
    被告所不爭執，故原告自得請求被告給付尚未給付之會款。
    惟依原告所提出之互助會簿，其上載明「蕭明芳、廖祐瑜各
    半會」，則甲會會款1萬元，被告既僅參加半會，會首即原
    告僅得請求被告給付原告2分之1之會款即5,000元。故甲會
    部分，原告得請求之金額為5,000元，逾此部分應予駁回。
  2.乙會部分：
 (1)原告主張被告參加原告所召集乙會，被告於109年9月以3,80
    0元標得乙會之事實，業據原告提出互助會簿為證，而被告
    對互助會簿及其上記載之標會情形未為爭執，故足信原告主
    張之上情為實在。被告雖以僅拿到30幾萬元等語置辯，惟被
    告於乙會僅給付會款至109年11月，自109年12月份起迄至會
    期結束即111年12月25日共計25期，被告共應給付會款50萬
    元，而原告分別於109年8月31日匯款至被告帳戶212,000元
    ，於109年9月29日匯款至被告帳戶447,400元，合計659,400
    元，此有原告所提出之匯款單2紙在卷可憑，故被告所為抗
    辯僅拿到30幾萬元，並不足採。故乙會部分，被告應給付之
    會款為50萬元。
  3.從而，被告應給付原告之會款為甲會5,000元、乙會50萬元
    ，合計505,000元。
五、綜上所述，原告依合會契約之法律關係，請求被告給付505,
    000元，及自起訴狀繕本送達翌日即110年9月30日起至清償
    日止，按年息5%計算利息，為有理由，應予准許；逾上開範
    圍之請求，為無理由，應予駁回。本件訴訟費用5,510元，
    依兩造勝敗比例，其中5,456元由被告負擔，餘54元由原告
    負擔。
六、本件原告勝訴部分，係就民事訴訟法第427條訴訟適用簡易
    程序所為被告部分敗訴之判決，依同法第389條第1項第3款
    規定，應依職權宣告假執行。本院並依同法第392條第2項規
    定，依職權宣告被告如預供擔保，得免為假執行。
七、訴訟費用負擔之依據：民事訴訟法第79條。　　
中　　華　　民　　國　　110 　年　　11　　月　　24　　日
                  北斗簡易庭  法　官  丁兆嘉
以上正本係照原本作成。
如對判決上訴，應於判決送達後20日內向本院提出上訴狀。如委
任律師提起上訴者，應一併繳納上訴審裁判費。 　　　
中　　華　　民　　國　　110 　年　　11　　月　　24　　日
                      　　    書記官　蔡政軒